臺灣橋頭地方法院民事裁定
111年度訴聲字第15號
聲  請  人  寰辰資產管理股份有限公司

法定代理人  劉文正  
代  理  人  聶韻秋  
相  對  人  陳至貴  
            吳家政  
上列當事人間請求確認抵押權不存在事件（本院111年度審訴字6
30號），聲請人聲請許可為訴訟繫屬事實之登記，本院裁定如下
：
    主  文
聲請駁回。
    理  由
一、按訴訟標的基於物權關係，且其權利或標的物之取得、設定
    、喪失或變更，依法應登記者，於事實審言詞辯論終結前，
    原告得聲請受訴法院以裁定許可為訴訟繫屬事實之登記，民
    事訴訟法第254條第5項定有明文。前揭條文於106年6月14日
    修正公布之修正理由第三點略以：「現行條文第五項規定旨
    在藉由將訴訟繫屬事實予以登記之公示方法，使第三人知悉
    訟爭情事，俾阻卻其因信賴登記而善意取得，及避免確定判
    決效力所及之第三人受不測之損害。其所定得聲請發給已起
    訴證明之當事人，係指原告；其訴訟標的宜限於基於物權關
    係者，以免過度影響被告及第三人之權益。」可知依上開規
    定得許可為訴訟繫屬事實登記者，須該訴訟標的係本於物權
    關係，且該權利或標的物之取得、設定、喪失、變更依法應
    登記者為限。若原告起訴所主張為訴訟標的之權利，其取得
    、設定、喪失或變更無須登記者（例如基於債權關係所生之
    債權），仍與上開規定之要件不符，自不得聲請許可為訴訟
    繫屬事實之登記。
二、本件聲請意旨略以：聲請人受讓對相對人吳家政之債權後，
    即對相對人吳家正所有坐落高雄市○○區○○段00地號土地（權
    利範圍均為2/36，下稱系爭土地）聲請強制執行，經本院10
    9年度司執字第17366號強制執行事件受理在案，惟系爭土地
    經鑑價後核定之拍賣最低價額，因不足清償相對人陳至貴於
    民國88年3月16日就系爭土地所設定金額新臺幣1,000,000元
    之抵押權（下稱系爭抵押權），不動產執行程序應予撤銷，
    是相對人陳至貴所設定之系爭抵押權實已有妨礙原告債權之
    獲償，爰依民法第113條、第242條、第767條規定，請求確
    認系爭抵押權所擔保之債權不存在，並代位相對人吳家政請
    求相對人陳至貴應將系爭抵押權設定登記塗銷，並聲請准予
    為訴訟繫屬事實之登記等語。
三、查本件聲請人起訴主張已受讓取得對相對人吳家政之債權，
    因相對人間就系爭土地所設定系爭抵押權所擔保之債權存在
    與否，業已影響聲請人就系爭土地拍賣取償之權益，爰代位
    相對人吳家政請求確認相對人陳至貴對相對人吳家政所有系
    爭土地所設定系爭抵押權所擔保之債權不存在，相對人陳至
    貴應塗銷系爭抵押權登記等語，顯然聲請人於本案訴訟係以
    債權關係為請求權基礎，而非本於物權關係，確認抵押債權
    是否存在，非屬首揭法條所稱「其權利或標的物之取得、設
    定、喪失或變更，依法應登記者」之情形，核與民事訴訟法
    第254條第5項規定之要件不符，於法不合，應予駁回。
中　　華　　民　　國　　111 　年　　8 　　月　　2 　　日
                  民事審查庭  法　官　吳保任
以上正本係照原本作成。
如不服本裁定應於送達後10日內向本院提出抗告狀，並繳納抗告
費新臺幣1,000元。
中　　華　　民　　國　　111 　年　　8　　月　　 2　 　日
                              書記官 黃麗緞